ACORDAO-COMPLETO-2426855

ACÓRDÃO 2600/2020 ATA 37/2020 - PLENÁRIO

VISTOS, relatados e discutidos estes autos de agravo interposto pela Construtora R. Alexandre Ltda. em desfavor do Acórdão 1168/2019-TCU-Plenário, 
	ACORDAM os Ministros do Tribunal de Contas da União, reunidos em sessão do Plenário, ante as razões expostas pelo Relator, em:
	9.1. não conhecer do agravo interposto pela Construtora R. Alexandre Ltda., tendo em vista a inadequação deste recurso para combater acórdão proferido pelo TCU, nos termos do artigo 289 do Regimento Interno/TCU;
	9.2. dar ciência desta deliberação à agravante e à Procuradoria da República no Estado do Ceará.

Agravo interposto contra decisão que rejeitou os embargos de declaração opostos pela agravante em face de acórdão que negou provimento ao recurso de revisão contra decisão que a aplicou multa em razão de irregularidades na aplicação de recursos de convênio firmado para  reconstrução e recuperação de danos causados pelas chuvas no distrito de Inhuporanga/Campos Belos, no estado do Ceará.

Município de Caridade - CE.

3. Interessados/Responsáveis/Recorrentes:
3.1. Interessado: Ministério da Integração Nacional (extinta) ()
3.2. Responsáveis: Construtora R. Alexandre Ltda. - Me (01.834.496/0001-61); Francisco Junior Lopes Tavares (XXX.151.293-XX); Geoplan S/C Ltda. (06.573.992/0001-22); Pedro Teixeira Cidade (XXX.149.393-XX); Sol Nascente Serviços e Construções Ltda. - Me (03.821.922/0001-58)
3.3. Recorrente: Construtora R. Alexandre Ltda. - Me (01.834.496/0001-61).

13.1. Ministros presentes: José Mucio Monteiro (Presidente), Walton Alencar Rodrigues, Benjamin Zymler (Relator), Augusto Nardes, Aroldo Cedraz, Ana Arraes, Bruno Dantas e Vital do Rêgo.
13.2. Ministro-Substituto convocado: Augusto Sherman Cavalcanti.
13.3. Ministros-Substitutos presentes: Marcos Bemquerer Costa, André Luís de Carvalho e Weder de Oliveira.

FRANCISCO JÚNIOR LOPES DA SILVA

FRANCISCO JUNIOR LOPES TAVARES

FRANCISCO JÚNIOR LOPES TAVARES

CONSTRUTORA R. ALEXANDRE LTDA - ME

PEDRO TEIXEIRA CIDADE E OUTROS

BENJAMIN ZYMLER

Ministro Benjamin Zymler.

Trata-se de agravo interposto pela Construtora R. Alexandre Ltda. em desfavor do Acórdão 1168/2019-TCU-Plenário, decisão por meio da qual o Colegiado rejeitou os embargos de declaração opostos pela agravante. 
2.	Transcrevo a instrução elaborada pela Secretaria de Recursos (peças 194 e 195) :
		"2.2.
	Tempestividade

O agravo foi interposto dentro do prazo previsto na Lei Orgânica e no Regimento Interno do TCU?

	Nome do Recorrente
	Notificação
	Interposição
	Resposta

	Construtora R. Alexandre Ltda.
	29/4/2020 - CE (Peça 185) 
	25/5/2020 - DF
	Sim

	Este exame de tempestividade deve observar as Portarias-TCU 61/2020 e 71/2020, as quais estabelecem a suspensão dos prazos processuais durante o período de 23/3/2020 a 20/5/2020.
Nesse sentido, a presente análise considera o lapso temporal ocorrido entre a notificação da decisão combatida (29/4/2020, peça 185) e o dia 23/3/2020, bem como aquele compreendido entre 20/5/2020 e a interposição do recurso em exame (25/5/2020, peça 187) .
Com relação ao primeiro lapso temporal, não houve transcurso de tempo e, quanto ao segundo, cinco dias. Assim, o apelo foi interposto após o total de cinco dias.
Ante o exposto, conclui-se pela tempestividade deste recurso.

		2.3.
	Legitimidade

	Trata-se de recurso interposto por responsável/interessado habilitado nos autos, nos termos do art. 144 do RI-TCU? 
	Sim

		2.4.
	Interesse

	Houve sucumbência da parte?
	Sim

		2.5.
	Adequação

	O recurso indicado pelo recorrente é adequado para impugnar o Acórdão 1168/2019-TCU-Plenário?
	Não

	Trata-se de Agravo interposto pela empresa Construtora R. Alexandre Ltda. em face do Acórdão 1168/2019-TCU-Plenário (Peça 165) .
Estes autos cuidam de Tomada de Contas Especial instaurada pelo Ministério da Integração Nacional em razão de irregularidades na aplicação de recursos do Convênio 160/2002, celebrado com o município de Caridade/CE para reconstrução e recuperação de danos causados pelas chuvas nos distritos de Inhuporanga/Campos Belos.
O processo foi apreciado por meio do Acórdão 698/2013-TCU-Segunda Câmara (peça 67) , mediante o qual se julgou irregulares as contas dos responsáveis, aplicando-lhes débito solidário e multa.
A agravante interpôs recurso de reconsideração contra a decisão condenatória (peça 80) , que foi conhecido e provido parcialmente, nos termos do Acórdão 5672/2015-TCU-Segunda Câmara (peça 94) .
Insurgiu-se, também, mediante recurso de revisão (peça 113) , apelo apreciado por meio do Acórdão 1862/2018-TCU-Plenário (peça 139) no sentido de conhece-lo e negar provimento, no mérito.
Em face dessa decisão, opôs embargos de declaração (peça 148) , conhecidos e rejeitados pelo Acórdão 1168/2019-TCU-Plenário (peça 165) .
No presente momento, a Construtora R. Alexandre Ltda. interpõe agravo (peça 187) contra o acórdão que apreciou os embargos de declaração opostos em face da decisão que julgou seu recurso de revisão, qual seja, o Acórdão 1168/2019-TCU-Plenário.
Nos termos do artigo 289 do Regimento Interno/TCU, o agravo é cabível em face de despachos decisórios do Presidente desta Corte, de presidente das câmaras ou de relator, e da medida cautelar adotada com fundamento no artigo 276 do Regimento Interno/TCU.
No caso dos autos, o agravo foi interposto em face de acórdão proferido por Colegiado deste Tribunal de Contas. Por não corresponder a nenhuma das hipóteses de cabimento previsto no normativo em referência, não é possível conhecer da peça 187 como agravo.
Também, não seria possível examinar o presente expediente como modalidade recursal diversa, considerando-se que já foram interpostos pela empresa recorrente recurso de reconsideração e recurso de revisão contra o acórdão condenatório, de modo que se operou a preclusão consumativa, disposta no art. 278, § 3º, do Regimento Interno/TCU.
Ante o exposto, conclui-se pelo não cabimento de agravo em face do Acórdão 1168/2019-TCU-Plenário.

		2.6.
	Outras Considerações

A recorrente defende a ocorrência da prescrição da pretensão punitiva, bem como da ação de ressarcimento ao erário.
A alegação de prescrição assume particular relevância ante o julgamento, pelo STF, do RE 636.886 (tema 899 da repercussão geral) . Pela jurisprudência até então vigente, a ação de ressarcimento era considerada imprescritível, por força do art. 37, § 5º, da Constituição Federal. Todavia, no julgamento do RE 636.886 foi conferida nova interpretação a esse dispositivo, fixando-se a tese de que "é prescritível a pretensão de ressarcimento ao erário fundada em decisão de Tribunal de Contas".
Os significativos impactos deste julgamento foram objeto de análise pela Serur nos autos do TC Processo 027.624-2018-8. Por economia processual, juntou-se a estes autos (peça 193) cópia do exame e do pronunciamento da unidade emitidos pela Serur naquele processo.
O Código Civil (adotado pelo Acórdão 1441/2016-TCU-Plenário) e a Lei 9.873/1999 constituem as duas alternativas que, de forma mais consistente, polarizam os debates acerca do regime de prescrição a ser observado no processo de controle externo.
Nas situações em que a prescrição tenha ocorrido por algum dos dois regimes, a Serur tem proposto o sobrestamento do julgamento do recurso, notadamente porque o acórdão proferido no RE 636.886 ainda está sujeito a embargos declaratórios, sendo possível o esclarecimento de pontos importantes da decisão ou mesmo a modulação de seus efeitos, para preservar as ações de controle instauradas com base na jurisprudência até então vigente.
Já nas demais situações, em que a prescrição não se operou por nenhum dos dois regimes, é possível o imediato julgamento do recurso, pois o desfecho não se alterará qualquer que seja a premissa adotada (imprescritibilidade, prescritibilidade pelo Código Civil ou prescritibilidade pela Lei 9.873/1999) .
Na situação em exame não ocorreu a prescrição, por nenhum dos dois regimes, como demonstrado na sequência.
Análise da prescrição segundo os critérios do Acórdão 1441/2016-TCU-Plenário
O Acórdão 1441/2016-TCU-Plenário estabeleceu que, para os processos que tramitam neste Tribunal, incide a regra dos arts. 202 e 205 do Código Civil, ou seja, a prescrição geral de dez anos a partir da ocorrência dos fatos, e a interrupção do prazo prescricional pelo ato que ordena a citação no âmbito do TCU. Após a interrupção, reinicia-se a contagem do prazo de dez anos para que o processo seja julgado.
Conforme se verifica nos autos, a citação do recorrente foi autorizada em 16/7/2012, conforme Pronunciamento da Unidade Técnica (peça 14) , nos termos da delegação de competência do Ministro Relator.
Considerando que as datas do débito são entre 18/11/2002 e 27/2/2003 (item 9.3.3 do Acórdão 698/2013-TCU-Segunda Câmara, peça 67) , o interregno entre as datas das irregularidades verificadas e a ordem de citação é inferior aos dez anos, não cabendo se falar de prescrição do débito e da pretensão punitiva desta Corte.
Por sua vez, o acórdão recorrido foi proferido em sessão de 26/2/2013.
Sendo assim, não foi ultrapassado o prazo prescricional decenal nos moldes do Código Civil.
Análise da prescrição pelo regime da Lei 9.873/1999
A Lei 9.873/1999 apresenta um prazo prescricional geral, de cinco anos, contados da data da prática do ato (art. 1º) , e a interrupção do prazo prescricional "pela notificação ou citação do indiciado ou acusado, inclusive por meio de edital" e/ou "por qualquer ato inequívoco, que importe apuração do fato" (art. 2º, incisos I e II) .
Considerando que a prescrição começa a correr não da data de cada fato, mas sim "do dia em que tiver cessado" a permanência ou continuidade (art. 1º, parte final) , o termo inicial para a contagem do prazo prescricional da lei se deu em 27/2/2003 (item 9.3.3 do Acórdão 698/2013-TCU-Segunda Câmara, peça 67) .
Contudo, observa-se, pelo regime dessa lei, a ocorrência de interrupções nos momentos em que a administração pública atuou para apurar os fatos em questão.
Nesse sentido, observa-se, em 26/10/2007, a emissão de parecer financeiro por parte do Ministério (peça 8, p. 4-6) ; em 17/5/2010, a emissão de parecer de auditoria por parte da Controladoria-Geral da União (peça 8, p. 23-25) ; em 27/12/2012, a citação do recorrente mediante o Ofício 1.589/2012-TCU-CE (peças 17 e 28) ; bem como o julgamento do processo em sessão de 26/2/2013.
Desse modo, adotando-se as premissas fixadas na Lei 9.873/1999 ao caso em exame, e considerando-se o prazo geral, de cinco anos e as supramencionadas interrupções do prazo prescricional, observa-se que não ocorreu a prescrição do débito e da pretensão punitiva desta Corte.

		3.
	Conclusão da Instrução Preliminar

	Em virtude do exposto, propõe-se:
3.1 não conhecer do agravo interposto pela Construtora R. Alexandre Ltda. em face do Acórdão 1168/2019-TCU-Plenário tendo em vista a inadequação desta modalidade apelativa para combater acórdão proferido pelo TCU, nos termos do artigo 289 do Regimento Interno/TCU;
3.2 encaminhar os autos ao Ministério Público junto ao TCU (MP/TCU) e, posteriormente, ao Gabinete do Exmo. Ministro-Relator Benjamin Zymler, nos termos do despacho de peça 191;
3.3 à unidade técnica de origem, dar ciência à recorrente e aos órgãos/entidades interessados do teor da decisão que vier a ser adotada, encaminhando-lhes cópia."

3.	O Ministério Público junto ao TCU assim se manifestou (peça 197) : 
"Trata-se de Agravo interposto pela Construtora R. Alexandre Ltda. (peça 189) contra o Acórdão 1168/2019-TCU-Plenário, por meio do qual foram rejeitados embargos de declaração opostos contra o Acórdão 1862/2018-TCU-Plenário, por meio do qual foi negado provimento a recurso de revisão interposto contra o Acórdão 5672/2015-TCU-Segunda Câmara, o qual foi conhecido e provido parcialmente para reformar o Acórdão 698/2013-TCU-Segunda Câmara - deliberação original -, por meio da qual o Tribunal julgou irregulares as contas dos responsáveis, condenando-os em valores de débito solidário e aplicando-lhes multas. 
À vista dos elementos contidos nos autos, manifestamo-nos de acordo com a proposta da SERUR (peça 194) , pelo não conhecimento do recurso por manifesta inadequação da espécie, considerando que o agravo é cabível apenas contra decisões monocráticas, nos termos do art. 289 do Regimento Interno/TCU, e medidas cautelares adotadas com fulcro no art. 276 do RI/TCU, sendo, portanto, deveras estritas suas hipóteses de cabimento.
Nada obstante a proposta de não conhecimento do recurso, por ser matéria de ordem pública, faremos algumas considerações quanto às alegações de prescrição.
Entendemos não ter havido a prescrição da pretensão punitiva com base no Acórdão 1441/2016-TCU-Plenário, haja vista a contagem do prazo de dez anos iniciada com a consumação de irregularidades ocorridas entre 18/11/2002 e 27/2/2003 com os pagamentos irregulares (peça 67, item 9.3.3 da deliberação) e a interrupção do mesmo com as providências de citação em 17/7/2012 (peças 13 e 14 - instrução da unidade técnica; e peça 17 - Ofício nº . 1.589/2012-TCU/Secex-CE, de 27/7/2012) .
Também não prospera, em nossa compreensão, a alegação de prescritibilidade da pretensão de ressarcimento ao erário com base em decisão do STF (RE 636.886/AL - Tema de Repercussão Geral nº . 899) . Além de não ser definitiva - podendo ainda sofrer alteração ou modulação de efeitos - e estar embasada em situação fática distinta - execução judicial de Acórdão do TCU -, a decisão da Suprema Corte mencionada não obsta o julgamento da tomada de contas especial enquanto processo de controle externo da competência do TCU (artigos 70 e 71 da Constituição) .
Nesse sentido, o Acórdão 6589/2020-TCU-Segunda Câmara, Sessão de 16/6/2020, Rel. Min. Raimundo Carreiro, entre outros aspectos, ressaltando que não foi definido um prazo prescricional para a atividade no âmbito do TCU - matéria de lei infraconstitucional -, e que o caso concreto julgado pelo STF tratou de prescrição ocorrida na fase de execução judicial, razão pela qual não prospera a arguição de prescrição do débito."
	É o relatório.

8.1. Renata Christina Pinto e Silva (25604/OAB-CE), representando Construtora R. Alexandre Ltda. - Me.  
8.2. Carlos Celso Castro Monteiro (10.566/OAB-CE) e Frederico Landim de Carvalho Barbosa Teixeira (33.396/OAB-CE), representando Francisco Junior Lopes Tavares.

Procurador Marinus Eduardo de Vries Marsico.

TOMADA DE CONTAS ESPECIAL. FALTA DE COMPROVAÇÃO DA REGULAR APLICAÇÃO DOS RECURSOS RECEBIDOS. DÉBITO. MULTA. RECURSO DE RECONSIDERAÇÃO. CONHECIMENTO. PROVIMENTO PARCIAL. REDUÇÃO DO DÉBITO. CIÊNCIA AOS INTERESSADOS. RECURSO DE REVISÃO. NEGATIVA DE PROVIMENTO. EMBARGOS DE DECLARAÇÃO. AUSÊNCIA DE OMISSÃO, OBSCURIDADE OU CONTRADIÇÃO. REJEIÇÃO. CIÊNCIA. AGRAVO. NÃO CONHECIMENTO EM FACE DA INADEQUAÇÃO DA VIA ELEITA.

TOMADA DE CONTAS ESPECIAL (TCE)

Secretaria de Recursos (SERUR); Secretaria de Controle Externo de Tomada de Contas Especial (SecexTCE).

Trata-se de agravo interposto pela Construtora R. Alexandre Ltda. contra o Acórdão 1168/2019-TCU-Plenário, decisão por meio da qual o Colegiado rejeitou os embargos de declaração opostos pela agora agravante em face do Acórdão 1862/2018-TCU-Plenário. Essa última deliberação examinou recurso de revisão da mencionada empresa e negou provimento a ele. 
2.	Originariamente, este processo examinou tomada de contas especial instaurada pelo Ministério da Integração Nacional em decorrência de irregularidades na execução do Convênio 160/2002, no valor de R$ 700.000,00, que tinha por objeto a reconstrução e a recuperação de benfeitorias (casas, ponte sobre o Rio Bom Sucesso e pavimentação da Avenida Coronel José Sampaio) danificadas pelas chuvas que assolaram o Município de Caridade/CE em março de 2002.
3.	São responsáveis neste processo o sr. Francisco Júnior Lopes Tavares, exprefeito, o sr. Pedro Teixeira Cidade, ex-secretário municipal de obras, e as empresas contratadas para a execução do objeto da avença, quais sejam: Geoplan S/C Ltda., responsável pelos serviços de reconstrução das ombreiras da ponte sobre o Rio Bom Sucesso e pela pavimentação em pedra tosca da Avenida Coronel José Sampaio, no valor de R$ 146.441,90; Construtora R. Alexandre Ltda., designada para a reconstrução de 65 casas tipo 1 e de 21 casas tipo 2, no total de R$ 531.142,80; e Construtora Sol Nascente Serviços e Construções Ltda., contratada para a recuperação de 22 habitações, no montante de R$ 26.068,10.
4.	Basicamente três evidências ensejaram a condenação em débito na deliberação inicial (Acórdão 698/2013-TCU-Segunda Câmara, Rel. Ministro-Substituto André Luís de Carvalho) , a saber: a) ausência de nexo de causalidade entre as despesas realizadas e o total dos recursos federais transferidos (R$ 700.000,00) ; b) execução parcial das obras e serviços previstos no plano de trabalho; e c) falta de capacidade operacional da empresa Geoplan S/C Ltda. e da Construtora Sol Nascente Serviços e Construções Ltda., que mantinham número de funcionários incompatível com o necessário para realização das intervenções. 
5.	Especificamente em relação à Construtora R. Alexandre Ltda., a empresa teve suas contas julgadas irregulares, houve a condenação em débito (R$ 437.479,04) , solidariamente com o prefeito e o secretário municipal de obras de Caridade/CE na época dos fatos, e foi aplicada a multa prevista no art. 57 da Lei 8.443/1992, no valor de R$ 20.000,00.
6.	Ao julgar recurso de reconsideração da agora agravante, a Segunda Câmara (Acórdão 5672/2015-TCU-Segunda Câmara) admitiu a existência de nexo de causalidade entre as despesas efetuadas e o objeto parcialmente executado. Assim, aquele Colegiado entendeu que seria necessária a redução do débito dos três contratos firmados, de forma que os valores relativos às parcelas comprovadamente executadas do objeto fossem deduzidos da condenação imposta a todos os responsáveis.
7.	Assim, o débito imputado à Construtora R. Alexandre Ltda. foi reduzido para R$ 122.245,79 e a multa, para R$ 6.000,00. 
8.	Insatisfeita com a decisão, foi interposto recurso de revisão, de minha relatoria, oportunidade em que a empresa argumentou: i) cerceamento de defesa, dada a demora no chamamento da empresa; ii) sua ilegitimidade passiva, por não ter sido responsabilizada no âmbito de uma ação civil pública de improbidade administrativa que examinou o convênio em apreço; iii) deterioração dos serviços no período compreendido entre o recebimento formal das obras e a vistoria do Governo Federal; iv) isenção de responsabilidade da contratada tendo em vista o recebimento da obra pelos agentes municipais; e v) prescrição da multa. 
9.	Em resposta a esses argumentos, o Tribunal consignou que: i) entre a data da irregularidade (execução parcial - 18/11/2003) e a citação dos responsáveis (20/8/2012) decorreu prazo inferior a nove anos, sendo que o prejuízo ao contraditório e à ampla defesa causado pela demora na notificação dos jurisdicionados só ocorre, em regra, quando houver transcorrido prazo superior a dez anos entre a data da ocorrência do dano e a primeira notificação deles, conforme disposto no art. 6º, inciso II, da IN TCU 71/2012; ii) a jurisdição do TCU tem assento constitucional e é exercida de forma autônoma à persecução eventualmente realizada pelo Ministério Público com base na Lei de Improbidade Administrativa; iii) a vistoria que constatou a inexecução parcial dos serviços foi realizada quase três anos depois do recebimento das obras, lapso temporal insuficiente para que se questione eventual degradação dos serviços; iv) o termo de recebimento constituiu mera tentativa de conferir regularidade ao processo; e v) no Acórdão 1441/2016-TCU-Plenário resolveu incidente de uniformização de jurisprudência, optando pela aplicação dos comandos previstos no Código Civil (art. 205) no tocante à prescrição das sanções aplicadas pelo TCU (prazo decenal) .
10.	Em razão desses fatos, negou-se provimento ao recurso de revisão. 
11.	Nos embargos de declaração, a empresa alegou existir obscuridade e contradição, uma vez que a decisão do recurso de revisão teria deixado de reconhecer a prescrição da multa imposta à recorrente e de considerar as presentes contas iliquidáveis. Essa última providência foi requerida em razão da suposta ausência de capacidade de contraditar as imputações realizadas, tendo em vista a demora na citação. 
12.	Os embargos foram rejeitados por inexistência dos pressupostos indicados, ao tempo em que visavam unicamente rediscutir o mérito. 
13.	No agravo, a empresa requer a extinção da tomada de contas especial, medida que se impõe, no seu entender, após a conclusão do julgamento, pelo STF, do Recurso Extraordinário 636.886 (tema 899) , que reconheceu a prescritibilidade da ação de ressarcimento ao erário baseada em decisão de Tribunal de Contas. 
14. 	Na linha do que fora sugerido pela Secretaria de Recursos e pelo Ministério Público junto ao TCU, o presente recurso não deve ser conhecido, pois, nos termos dos artigos 276 e 289 do Regimento Interno do TCU, o agravo somente é cabível em face de medida cautelar e de despachos decisórios do Presidente dos órgãos deste Tribunal ou do relator. Tal espécie recursal não visa impugnar decisões colegiadas que apreciam o mérito das tomadas de contas especiais. 
15.	Independente disso, por se tratar de questão de ordem pública, convém refutar a prescrição da ação de ressarcimento, o que faço a partir dos argumentos que declino na sequência. 
16.	Enfatizo que estou aplicando a jurisprudência atual desta Corte de Contas sobre a matéria, consolidada na Súmula 282 (ação de ressarcimento ao erário imprescritível) . No que tange à eventual cominação de sanções, aplico o incidente de uniformização de jurisprudência apreciado pelo Acórdão 1441/2016-TCU-Plenário, que adotou o prazo geral de prescrição indicado no art. 205 do Código Civil (dez anos) , na linha do que já defendi nos Acórdão 1168/2019-TCU-Plenário e 1.862/2018-Plenário. 
17.	 Não desconheço que recentemente o Supremo Tribunal Federal, no âmbito do RE 636.886/AL, fixou o seguinte enunciado para o Tema 899: "É prescritível a pretensão de ressarcimento ao erário fundada em decisão de Tribunal de Contas". Não obstante essa respeitável decisão, ainda pairam diversas dúvidas sobre a matéria, pois é possível a conclusão de que a deliberação não tratou da prescrição do processo de controle externo levado a cabo perante o Tribunal de Contas da União, mas sim da prescrição intercorrente ocorrida durante a fase de execução do acórdão condenatório do Tribunal.
18.	A decisão do STF versou sobre recurso extraordinário interposto pela União contra acórdão do Tribunal Regional Federal da 5ª Região que negou provimento a embargos de declaração opostos contra acórdão de sua lavra, assim ementado:
"EMENTA: TRIBUTÁRIO. PROCESSUAL CIVIL. EXECUÇÃO FISCAL. PROCESSO PARALISADO POR MAIS DE CINCO ANOS. PRESCRIÇÃO INTERCORRENTE. OCORRÊNCIA. 1. Para fins práticos, deve-se observar quando a Fazenda Pública foi intimada a providenciar o andamento do feito. Passados cinco anos sem diligências concretas, ocorre a prescrição intercorrente. Caso haja suspensão na forma do art. 40, da Lei n. 6.830/80, ocorre a extinção se o feito permanecer paralisado por mais de seis anos. 2. Na hipótese dos autos, houve o arquivamento sem baixa do processo em 12.08.1999 e até a data da sentença extintiva do feito em 05.06.2006, a Fazenda Nacional não apresentou nenhuma medida concreta quanto à localização do devedor ou de seus bens. Revela-se, portanto, inequívoca a ocorrência da prescrição intercorrente."
19.	No caso, a Fazenda Pública deixou a ação paralisada por mais de seis anos, o que ensejou a declaração de prescrição intercorrente no aludido caso concreto. Como se vê da leitura da ementa, a questão controversa em discussão naquela deliberação era unicamente a prescrição intercorrente ocorrida durante a fase de execução do acórdão condenatório do Tribunal. 	
20.	Com base nessa possível interpretação, a matéria decidida no aludido feito não teria nenhuma repercussão de ordem prática e jurídica na presente tomada de contas especial, cujo título executivo extrajudicial ainda não se formou. Caso a AGU, na execução de eventual decisão condenatória proferida neste feito, deixe de adotar as medidas pertinentes dentro do prazo de cinco anos, aí sim haverá a aplicação da tese emanada no RE 636.886, com o reconhecimento da prescrição intercorrente da ação de ressarcimento ao erário fundada em decisão de Tribunal de Contas (a ação de execução fiscal) , pela hipotética inação da Fazenda Pública.
21.	Ainda que se interprete que a decisão do STF seja também aplicável à tramitação do processo de controle externo no âmbito do TCU, exsurgem outras diversas questões fundamentais para que esta Corte de Contas estabeleça novo tratamento acerca da prescrição do débito e da pretensão punitiva, em particular qual seria o dies a quo (data de ocorrência do fato irregular ou data do seu conhecimento pelo TCU) e as hipóteses de interrupção da prescrição.
22.	Diante de todas as dúvidas ainda existentes sobre a decisão do STF no âmbito do RE 636.886, opto por aplicar ao caso em exame a jurisprudência do TCU então existente, que se fundamenta no art. 37, § 5º, da Constituição Federal, no que tange ao ressarcimento do prejuízo, e no art. 205 da Lei 10.406/2002 (Código Civil) , no que se refere à pretensão punitiva.
23.	Ante o exposto, voto por que o Tribunal adote a deliberação que ora submeto a este Colegiado.
TCU, Sala das Sessões Ministro Luciano Brandão Alves de Souza, em 30 de setembro de 2020.
BENJAMIN ZYMLER 
Relator